臺灣高等法院刑事裁定　　　　　　　　 94年度毒抗字第342號
抗　告　人　甲○○
即被告
　　　　　　　　　　　號
上列抗告人因毒品危害防制條例案件，不服臺灣桃園地方法院中
華民國94年8月8日裁定（94年度毒聲字第1288號），提起抗告，
本院裁定如下：
    主  文
抗告駁回。
    理  由
一、按「毒品危害防制條例」係鑒於煙毒之禍害蔓延，跨國販賣
    活動頻繁，而對之有所因應。故其立法目的在防止來自世界
    各國毒害，查緝流入毒品，預防及制裁與毒品有關之犯罪，
    亦即肅清煙毒，防制毒品危害，藉以維護國民身心健康，進
    而維持社會秩序，俾免國家安全之陷於危殆（司法院大法官
    議決釋字第四七六號解釋理由書節錄參照）。前述發人深省
    之文字係在說明毒品危害的不僅是個人的健康而已，更是對
    於家庭以及全體國民，乃至社會、國家戰力的重大危害，而
    欲戒除毒品，必須從斷絕來源作起。是本條例對吸用毒品自
    戕身心之犯罪人，在不違反憲法比例原則的要求下，兼有以
    病患身份對待之立法，除規定對施用毒品之被告應送勒戒處
    所觀察、勒戒（期間不得逾二月）外，如仍有繼續施用毒品
    之傾向者，並應令人戒治處所強制戒治（其期間為六個月以
    上，至無繼續強制戒治之必要為止。但最長不得逾一年）。
    如認受觀察、勒戒人無用毒品傾向者，或強制戒治期滿者，
    應即釋放，並為不起訴之處分或由少年法院（庭）為不付審
    理之裁定。毒品危害防制條例第二十條第一項、第二項、第
    二十三條第一項意旨參見。其立法目的即在使施用毒品之被
    告能戒除毒品之侵害，待戒除施用毒品者的需求後，毒品交
    易的市場自然根絕，徹底防制毒品危害國人身心健康，以實
    踐現代福利國家對人民生存照顧之義務。
二、查抗告人甲○○因施用第二級毒品安非他命案件，經原審法
    院以九十三年度毒聲字第一八○一號裁定送臺灣桃園看守所
    附設勒戒處所觀察、勒戒後，認有繼續施用毒品之傾向，有
    臺灣桃園看守所九十四年七月八日桃所憲衛字第○九四一三
    ○五○五九號函，及該函所附之「有無繼續施用毒品傾向證
    明書」一件在卷足證，是除形式上觀察有顯然違法，或本案
    觀察、勒戒結果有顯然與事件無關之考量而為此決定，或有
    違憲法平等原則之情形外，基於高度專業性、屬人性之裁量
    或判斷餘地，法院應尊重觀察、勒戒機關所為之專業裁量判
    斷。聲請人台灣桃園地方法院檢察署檢察官因而依毒品危害
    防制條例第二十條第二項之規定，聲請將被告送戒治處所強
    制戒治，經核尚無不合，應予准許。原審依毒品危害防制條
    例第二十條第二項，裁定抗告人違反毒品危害防制條例第十
    條之罪，經觀察、勒戒後認有繼續施用毒品之傾向，令入戒
    治處所施以強制戒治，其期間至少六個月以上，最長不得逾
    一年，認事用法，並無不當。
三、抗告意旨略以：抗告人已在桃監受刑執行中。抗告人於五年
    後再犯，仍以初犯論，距前一次犯案已有七年之久。抗告人
    已有三案在身，本希望早日服刑完畢從新做人，讓家中長老
    安享晚年。抗告人母親被父親逼出家門，目前是逃妻身份無
    法工作，本靠抗告人撫養，如今母親下落不明，該如何度日
    ，希望能體諒抗告人，給予抗告人一次機會，早日出所尋找
    母親之下落。抗告人經由驗尿、抽血，已無毒品反應，為何
    裁定抗告人仍有續施用毒品之傾向，是以何原因判處抗告人
    戒治之處分？抗告人於93年最後一次犯案後，便決定戒除毒
    品，直到94年4月8日入監服刑後，都已無犯案，所內驗尿、
    抽血都無反應，抗告人刑期亦有二年之久，何以忍心再判處
    抗告人一年戒治處分云云。經查：依卷附資料，抗告人執行
    觀察勒戒，經綜合判斷有繼續施用毒品傾向，有上開「有無
    繼續施用毒品傾向證明書」一份在卷可稽，足見抗告人確有
    強制戒治之必要。抗告人所述受刑執行中及希望早日出所尋
    找母親之下落云云，並非不能強制戒治之事由。其抗告為無
    理由，應予駁回。
四、據上論斷，應依刑事訴訟法第412條，裁定如主文。
中　　華　　民　　國　　94　　年　　9 　　月　　16　　日
　　　　　　　　　刑事第十五庭  審判長法　官  蔡永昌
　　　　　　　　　　　　　　　　　　  法　官  蔡國在
　　　　　　　　　　　　　　　　　　  法　官  張正亞
以上正本證明與原本無異。
不得再抗告。
                                      書記官  鄭信昱
中　　華　　民　　國　　94　　年　　9 　　月　　16　　日
